【裁判字號】    91,交訴,109
【裁判日期】    920110
【裁判案由】    過失致死
【裁判全文】
臺灣板橋地方法院刑事判決                        九十一年度交訴字第一０九號
    公  訴  人  臺灣板橋地方法院檢察署檢察官
    被      告  甲○○  男五十.
右列被告因業務過失致死案件，經檢察官提起公訴（九十一年度偵字第九三五０號）
，本院判決如左：
    主  文
甲○○從事業務之人，因業務上之過失致人於死，處有期徒刑拾月。
    事  實
一、甲○○係計程車司機，平日負責駕駛營業小客車載送乘客工作，為從事駕駛業務
    之人，詎於民國（下同）九十一年一月二十八日晚間九時許，駕駛車牌號碼８Ｍ
    ─２５１號營業小客車，沿臺北縣泰山鄉○○路○段由新莊往泰山方向行駛，途
    經明志路三段二九七號前超越前方機車之際，本應注意車前狀況及隨時採取必要
    之安全措施，並應注意不得於對向有來車交會時超車，而依當時情形（天候雨、
    夜間無照明、路面濕潤無缺陷、無障礙物），又無不能注意之情形，竟疏未注意
    車前對向車道內適有陳朝宗騎乘車牌號碼ＯＹＡ─７６１號重型機車駛來交會之
    狀況，且又疏未注意採取減速、剎停或閃避之必要安全措施，即貿然驅車駛入對
    向車道內進行超車，旋迎面撞擊陳車，陳朝宗遭此撞擊連同機車倒地後，造成腹
    部挫傷、左股骨骨折、右鎖骨骨折、下頷骨開放性骨折、前胸擦傷，經送醫急救
    實施降結腸穿孔及小腸穿孔手術後，仍於九十一年七月七日不治死亡。
二、案經陳朝宗（死亡前）訴由臺北縣政府警察局新莊分局報請臺灣板橋地方法院檢
    察署檢察官暨陳朝宗之父乙○訴請同署檢察官相驗後簽併偵查起訴。
    理  由
一、訊據被告甲○○對於其於前述時、地駕駛營業小客車與告訴人陳朝宗發生車禍一
    節，固坦承不諱，惟矢口否認有業務過失致死犯行，辯稱：伊當時甫因超車駛入
    對向車道，即發現對向車道有來車，旋駛返原車道內，適告訴人陳朝宗又騎乘機
    車自對向大型巴士車後方駛入伊車道內超車，乃避剎不及發生車禍，伊並無何等
    過失情事云云。經查：本件車禍發生後，被告所駕駛之上開營業小客車係斜停於
    道路中央之分向線上，其車頭往泰山方向車道（即被告營業小客車行駛方向車道
    ）偏斜，車尾則往新莊方向車道（即告訴人陳朝宗機車行駛方向車道）偏斜，告
    訴人陳朝宗機車及散落物均位於往新莊方向車道內，且被告營業小客車係前方車
    牌及引擎蓋中央凹損，告訴人陳朝宗機車則係車頭破損等節，有道路交通故調查
    報告表一份、現場暨車輛損壞照片五幀附卷可稽，足見被告顯係於駕駛上開營業
    小客車由對向車道（即往新莊方向車道）駛回其行駛方向車道之際，迎面撞擊對
    向由告訴人騎乘駛來之機車，準此以觀，自堪認被告確係疏未注意車前對向車道
    內適有告訴人機車輛駛來交會之狀況，且又疏未注意採取減速、剎停或閃避之必
    要安全措施，即貿然驅車駛入對向車道內超車，以致肇事，再參諸本件車禍嗣送
    請臺灣省臺北縣區車輛行車事故鑑定委員會鑑定結果，亦認被告駕駛營業小客車
    駛入對向車道為肇事原因，有該會九十一年五月十日北鑑字第九一０四九０號函
    文暨鑑定意見書一份在卷足憑，益見被告辯稱其於返回原行駛方向車道後始與逆
    向行駛之告訴人陳朝宗機車對撞云云，顯屬事後圖卸推托之詞，要無足採；次告
    訴人陳朝宗於前揭時、地騎乘上開機車遭被告所駕營業小客車迎面撞擊倒地後，
    造成腹部挫傷、左股骨骨折、右鎖骨骨折、下頷骨開放性骨折、前胸擦傷，經送
    醫急救實施降結腸穿孔及小腸穿孔手術後，仍於九十一年七月七日不治死亡等節
    ，業經檢察管督同檢驗員實施相驗查證屬實，製有相驗屍體證明書一份、勘驗筆
    錄一份、驗斷書一份及相驗照片九幀在卷足憑，堪認告訴人陳朝宗確係因上開車
    禍造成腹部挫傷、左股骨骨折、右鎖骨骨折、下頷骨開放性骨折、前胸擦傷而死
    亡，殆無疑問。至公訴人雖認被告亦有「在劃有分向限制線之路段駛入來車車道
    」之情事云云，然上開肇事路段並未劃有分向限制線（雙黃線）一節，有前開道
    路交通故調查報告表一份及現場照片在卷可稽，其既未劃有分向限制線，自亦無
    從認定被告當時有何「在劃有分向限制線之路段駛入來車車道」之情事，公訴人
    就此部分容有誤會，附此敘明。
二、按汽車行駛時，駕駛人應注意車前狀況，並隨時採取必要之安全措施，道路交通
    安全規則第九十四條第三項定有明文；又汽車於於對面有來車交會時不得超車，
    同規則第一百零一條第二款亦定有明文。本件被告駕駛營業小客車行至肇事地點
    時，疏未注意車前對面車道適有來車交會之狀況，且又未隨時採取減速、剎停或
    閃避之必要安全措施，即貿然驅車駛入對向車道內超車，以致迎面撞擊告訴人陳
    朝宗所騎乘之機車，造成告訴人陳朝宗腹部挫傷、左股骨骨折、右鎖骨骨折、下
    頷骨開放性骨折、前胸擦傷，經送醫急救實施降結腸穿孔及小腸穿孔手術後，仍
    不治死亡，其業務上之駕駛行為顯有過失，且該等業務上過失行為與告訴人陳朝
    宗之死亡間，亦顯有相當因果關係。綜上所述，本案事證已臻明確，被告犯行洵
    堪認定。
三、核被告所為，係犯刑法第二百七十六條第二項之業務過失致死罪。查被告於肇事
    後係停留於現場等候，並於警方到達現場尚未發覺其犯罪前，向警方陳明其本人
    為肇事者，雖有臺北縣警察局偵辦交通事故案件「涉嫌人是否自首」調查表影本
    一份在卷足憑，惟刑法第六十二條前段所規定之自首，係以對於未發覺之犯罪自
    首而受裁判為要件，故犯罪行為人應於有偵查犯罪職權之公務員未發覺犯罪事實
    或犯罪人之前自首犯罪，且接受裁判，兩項要件兼備，始得依刑法第六十二條前
    段自首之規定減輕其刑（最高法院八十六年度臺上字第一九五一號判決參照），
    本件被告前曾於本院審理中逃匿，經本院於九十一年十二月六日發布通緝，迄同
    年月十日始緝獲歸案，有本院九十一年十二月六日九十一年板院通刑學科緝字第
    九九三號通緝書及九十一年十二月十二日九十一年板院通刑學銷字第九一０號撤
    銷通緝書在卷可查，被告於本院審理中既已逃匿，即無接受裁判之意思，核與刑
    法第六十二條前段所規定自首之要件不合，自不得依該條自首規定減輕其刑。爰
    審酌被告因一時行車疏失肇致車禍，非但使被害人無端蒙難，亦造成諸多社會資
    源損耗，並參酌其素行狀況（無前科，有臺灣高等法院檢察署刑案紀錄簡覆表一
    份附卷可稽）、犯罪後猶飾詞狡辯態度不佳、迄未依調解條件賠償被害人家屬損
    害（業據告訴人乙○於本院訊問時到庭陳明在卷，並有調解書影本一份在卷足憑
    ）等一切情狀，量處如主文所示之刑，以示懲戒。
據上論斷，應依刑事訴訟法第二百九十九條第一項前段，刑法第二百七十六條第二項
，罰金罰鍰提高標準條例第一條前段，判決如主文。
本案經檢察官陳孟黎到庭執行職務
中      華      民      國      九十二      年     一     月     十     日
                                        臺灣板橋地方法院交通法庭
                                            法  官  王  屏  夏
右正本證明與原本無異。
如不服本判決，應於判決送達後十日內向本院提出上訴狀。
                                            書記官  楊  璧  華
中      華      民      國      九十二      年     一     月     十     日
附錄本案論罪科刑法條全文：
刑法第二百七十六條：
因過失致人於死者，處二年以下有期徒刑、拘役或二千元以下罰金。
從事業務之人，因業務上之過失犯前項之罪者，處五年以下有期徒刑或拘役，得併科
三千元以下罰金。


司法院資訊處製作；財團法人民間司法改革基金會備份。
